臺灣臺中地方法院臺中簡易庭小額民事判決
111年度中小字第807號
原      告  陳芳俞  
被      告  蔡啟祥  
上列當事人間請求侵權行為損害賠償（交通）事件，經本院於民
國111年10月25日言詞辯論終結，判決如下：
    主    文
被告應給付原告新臺幣47,465元，及自民國111年7月9日起至清
償日止，按年息百分之5計算之利息。
原告其餘之訴駁回。
訴訟費用新臺幣1,000元，其中新臺幣664元由被告負擔，餘由原
告負擔。
本判決原告勝訴部分得假執行。
    事 實 及 理 由
壹、程序事項
一、因侵權行為涉訟者，得由行為地之法院管轄。民事訴訟法第
    15條第1項定有明文。本件原告起訴主張因被告之侵權行為
    受損害，事故發生地點在臺中市北屯區，本院為侵權行為地
    之法院，就本事件為有管轄權之法院，合先敘明。
二、本件被告未於最後言詞辯論期日到場，核無民事訴訟法第38
    6條各款所列情形，爰依原告之聲請，由其一造辯論而為判
    決。
貳、實體事項　　
一、原告主張：被告於民國110年9月22日下午12時26分時分許，
    駕駛車牌號碼000-0000號自小客車，行經臺中市北屯區太原
    路三段東光路口時，因未依規定駛入左轉車專用車道及未注
    意車前狀況之過失，致撞及由原告所有並駕駛之車牌號碼00
    0-0000號自用小客車（下稱系爭車輛），造成系爭車輛受損
    ，被告自應負損害賠償之責。又系爭車輛經送修復後，支出
    修復費用新臺幣（下同）71,450元（工資44,800元、零件26
    ,650元），爰依民法第184條第1項前段、第191條之2之規定
    提起本件訴訟，請求被告賠償等語。並聲明：①被告應給付
    原告71,450元，及自起訴狀繕本送達翌日起至清償日止，按
    年息百分之5計算之利息。②願供擔保，請准宣告假執行。
二、被告未於最後言詞辯論期日到場，惟據其前到庭陳述略以：
    伊為何要讓原告請求，本件是原告沒有保持安全行車距離、
    原告撞到伊的，當時伊是在轉彎，但是伊是先走的；伊要聲
    請送鑑定等語，資為抗辯。並聲明：原告訴駁回。
三、得心證之理由
  ㈠原告主張被告於上開時地與系爭車輛發生碰撞，造成系爭車
    輛受損之事實，業據其提出與其所述相符之道路交通事故現
    場圖、調解不成立證明書、初步分析研判表、估價單及行車
    執照等件為證，並經本院依職權向臺中市政府警察局第五分
    局調取道路交通事故調查卷宗（含道路交通事故現場圖、道
    路交通事故調查報告表、道路交通事故談話紀錄表、道路交
    通事故補充資料表、現場照片、初步分析研判表等資料）查
    核無訛，而被告對於有發生交通事故乙節，於本院言詞辯論
    期日時並未爭執，是原告主張其與被告有發生交通事故乙節
    ，自堪信為真實。
　㈡按因故意或過失，不法侵害他人之權利者，負損害賠償責任
    ；汽車、機車或其他非依軌道行駛之動力車輛，在使用中加
    損害於他人者，駕駛人應賠償因此所生之損害，民法第184
    條第1項前段、第191條之2前段分別定有明文。又按汽車行
    駛時，駕駛人應注意車前狀況及兩車並行之間隔，並隨時採
    取必要之安全措施。汽車行駛至交岔路口，左轉彎時，應距
    交岔路口三十公尺前顯示方向燈或手勢，換入內側車道或左
    轉車道，行至交岔路口中心處左轉，並不得占用來車道搶先
    左轉。汽車駕駛人，有下列情形之一者，處6,000元以上12,
    000元以下罰鍰，並當場禁止其駕駛：一、未領有駕駛執照
    駕駛小型車或機車；道路交通安全規則第94條第3項、第102
    條第1項第5款、道路交通管理處罰條例第21條第1項第1款分
    別定有明文。查本件依警製道路交通事故現場圖及警詢筆錄
    所載，可知本件係被告駕駛車輛沿太原路三段內側車道往南
    京東路方向左轉東光路行駛時，碰撞沿太原路三段左轉專用
    車道往南京東路方向左轉東光路行駛之系爭車輛而肇事，查
    該事故地點，係設有左轉專用車道之路段，被告駕駛車輛上
    路，本應遵守上開交通規則，左轉時當應先切入左轉車道，
    而依當時情狀並無不能注意之情形，竟未依規定左轉及無照
    行駛而碰撞系爭車輛，並導致系爭車輛受有損害，堪認被告
    就本件事故之發生具有過失甚明。又被告之過失行為與系爭
    車輛受損之結果間，具有相當因果關係，自應依民法第184
    條第1項前段、第191條之2前段規定，負損害賠償責任。被
    告雖於本院審理中到庭辯稱警方於道路交通事故初步分析研
    判表中，認定其左轉彎未依規定行為肇事原因，並不正確，
    本件是原告沒有保持安全行車距離、原告撞到伊的，當時伊
    是在轉彎，但是伊是先走的，請求重新送鑑定肇事責任云云
    ，惟被告就前揭重新鑑定之證據調查聲請，於111年7月22日
    言詞辯論期日時表明願意先預納鑑定費用（本院卷第103-10
    4頁），惟事後卻未繳納費用，致未能重新鑑定，迄至本件
    言詞辯論終結前均未為之，依民事訴訟法第94條之1規定，
    本院自得不調查被告關於重新鑑定之聲請。準此，被告就系
    爭車禍之發生，既有未依規定左轉彎及無照駕駛之過失，則
    原告請求其負損害賠償責任，自屬有據。
  ㈢復按損害賠償，除法律另有規定或契約另有訂定外，應以填
    補債權人所受損害及所失利益為限；不法毀損他人之物者，
    被害人得請求賠償其物因毀損所減少之價額。民法第216條
    第1 項、第196條分別定有明文。而所謂請求賠償物被毀損
    所減少之價額，得以修理費用為估定標準，但以必要者為限
    ，例如修理材料以新品換舊品，應予折舊（最高法院77年度
    第9 次民事庭會議決議參照）。經查，系爭車輛之修理費用
    71,450元，係包含工資44,800元、零件26,650元，其中零件
    部分因係以新品替換舊品，依上開說明，自應扣除折舊，至
    工資及烤漆費用則無折舊問題。依行政院所頒「固定資產耐
    用年數表」及「固定資產折舊率表」規定，小客車之耐用年
    數為5 年，依定率遞減法每年折舊千分之369 。且營利事業
    所得稅查核準則第95條第6項規定「固定資產提列折舊採用
    定率遞減法，以1年為計算單位，其使用期間未滿1年者，按
    實際使用之月數相當於全年之比例計算之，不滿1月者，以
    月計」。查系爭車輛為104年1月出廠（見本院卷第45頁系爭
    車輛行車執照），參照民法第124條規定意旨，推定其出廠
    日期為104年1月15日，至110年9月22日本件事故發生為止，
    依前揭規定計算，系爭車輛計算折舊之使用期間為6年9月，
    已逾耐用年數5年，故關於零件折舊部分應受到不得超過10
    分之9之限制，故應以10分之9計算其折舊。準此，經扣除系
    爭車輛使用期間之折舊額後，原告得請求之零件費用為2,66
    5元（計算式：26650×0.1＝2,665），再加計工資44,800元，
    是以，本件原告得向被告請求系爭車輛之合理修繕金額應為
    47,465元（計算式：2665＋44800＝47,465）。
  ㈣末按給付有確定期限者，債務人自期限屆滿時起，負遲延責
    任；給付無確定期限者，債務人於債權人得請求給付時，經
    其催告而未為給付，自受催告時起，負遲延責任。其經債權
    人起訴而送達訴狀，或依督促程序送達支付命令，或為其他
    相類之行為者，與催告有同一之效力，民法第229條第1 項
    、第2 項分別定有明文。又按遲延之債務，以支付金錢為標
    的者，債權人得請求依法定利率計算之遲延利息。但約定利
    率較高者，仍從其約定利率；應付利息之債務，其利率未經
    約定，亦無法律可據者，週年利率為百分之5，民法第233條
    第1項、第203條亦分別明定。查原告對被告之侵權行為損害
    賠償債權，核屬無確定期限之給付，既經原告提起本件民事
    訴訟，自應以起訴狀繕本送達被告之翌日起算法定遲延利息
    ，惟本院原送達地址誤繕為「彰化縣○○市○○○○路○000巷00號
    」，此有送達證書在卷可考（見本院卷第33、87頁）。是本
    院原辯論終結前送達於被告之起訴狀繕本、言詞辯論期日通
    知書等之送達並不合法，故為再開辯論。而該再開辯論之裁
    定於111年7月8日始合法送達被告（111年6月28日寄存送達
    ，111年7月8日送達生效，送達證書見本院卷第99頁），則
    原告請求被告自起訴狀繕本送達被告之翌日起算之利息，應
    以上開再開辯論之裁定合法送達被告之翌日起算即111年7月
    9日起至清償日止，按週年利率百分之5計算之遲延利息。
四、綜上所述，原告依民法第184條第1項前段、第191條之2之規
    定，請求被告給付47,465元，及自111年7月9日起至清償日
    止，按年息百分之5計算之利息，為有理由，應予准許。逾
    此部分之請求，則屬無據，應予駁回。
五、本件事證已臻明確，兩造其餘攻擊防禦方法及所舉證據，經
    審酌結果，與本件判決結論均無影響，爰不一一論述，附此
    敘明。
六、本件原告勝訴部分，係適用小額訴訟程序而為被告敗訴之判
    決，依民事訴訟法第436條之20規定，應依職權宣告假執行
    行。原告雖陳明請准宣告假執行，不過係促使本院發動職權
    為假執行之宣告，本院就原告此部分聲請無庸為准駁之諭知
    。
七、依民事訴訟法第436條之19第1項、第79條規定，本件訴訟費
    用額確定為1,000元（即原告繳納之第一審裁判費1,000元）
    ，應由兩造依其勝敗之比例分擔，命由被告負擔664元，餘
    由原告負擔。
中　　華　　民　　國　　111 　年　　11　　月　　25　　日
                      臺灣臺中地方法院臺中簡易庭
                                  法　官　張清洲
以上為正本係照原本作成。
如不服本判決，應於送達後廿日內，以判決違背法令為理由，向
本院提出上訴狀並表明上訴理由（上訴理由應表明一、原判決所
違背之法令及其具體內容；二、依訴訟資料可認為原判決有違背
法令之具體事實），如於本判決宣示後送達前提起上訴者，應於
判決送達後廿日內補提上訴理由書（須附繕本）。
中　　華　　民　　國　　111 　年　　11　　月　　25　　日
                                  書記官  陳慧津